最高法院刑事判決　　　　　　　　　　　　　　　九十一年度台上字第三五四一號
　　上　訴　人　甲○○
右上訴人因業務過失致人於死案件，不服台灣高等法院台中分院中華民國八十九年四
月十二日第二審判決（八十八年度交上訴字第二五六九號，起訴案號：台灣台中地方
法院檢察署八十八年度偵字第一八八五六號），提起上訴，本院判決如左：
    主  文
原判決撤銷，發回台灣高等法院台中分院。
    理  由
本件原判決引用第一審判決書記載之事實、證據及理由認定上訴人甲○○為貴禾水泥
公司混凝土攪拌車司機，為從事駕駛業務之人，於民國八十八年四月七日上午九時五
十分許，駕駛中華工程股份有限公司高雄分公司所有車牌號碼ＺＬ｜四七八號混凝土
攪拌車（自用大貨車），沿台中縣大雅鄉○○路由大雅往清水方向行駛，行經該路與
學府路有號誌之交岔路口準備右轉學府路時，原應注意車前狀況，並隨時採取必要之
安全措施，且轉彎車應讓直行車先行，以策行車安全，而當時並無不能注意之情形，
竟疏於注意同向右方慢車道適有陳東茂騎乘車牌號碼ＴＪＥ｜六五二號輕型機車直行
，仍貿然快速右轉學府路，致右轉時車頭撞壓陳東茂機車，同時輾壓陳東茂頭部及背
部等處，使陳東茂因顱骨碎裂骨折而當場死亡，上訴人肇事後猶未停車察看，仍將陳
東茂機車往前推移十六‧五公尺致機車全毀等情。因而維持第一審論處上訴人從事業
務之人，因業務上之過失致人於死罪刑之判決，固非無見。
惟查：(一)、科刑之判決書，應於理由內記載科刑時就刑法第五十七條或第五十八條規
定事項所審酌之情形，為刑事訴訟法第三百十條第三款所明定。此項規定，依同法第
三百六十四條規定，又為第二審所準用。第一審判決係審酌上訴人之過失程度、被害
人遭撞受傷當場死亡損害情節重大、上訴人肇事後雖坦承犯行，惟一再推託民事責任
，迄未與被害人家屬達成民事和解等一切情況，量處上訴人有期徒刑二年。惟原審審
判期日行言詞辯論時，檢察官已陳稱：「請斟酌被告已與被害人家屬和解，請依法判
決」等語（原審卷第十七頁）。原審對於上訴人是否已與被害人家屬成立和解，未詳
加調查釐清，即引用第一審判決書理由欄關於上訴人肇事後一再推託民事責任，迄未
與被害人家屬達成民事和解之記載，為量刑審酌之標準及維持第一審判決理由論據之
一，尚嫌速斷。上訴人提出八十八年十一月間與被害人家屬成立和解之契約書稱原審
言詞辯論終結前已與被害人家屬成立和解，實情如何，有待調查釐清。(二)、審理事實
之法院對於被告有利及不利之證據，應一律注意，詳為調查，綜合全案證據資料，本
於經驗法則以定其取捨，並將取捨證據及得心證之理由於判決內詳為說明。故證據雖
已調查，如尚有其他部分並未調查，仍難遽為被告有利或不利之認定；如有應調查之
證據未予調查，率行判決，其判決當然為違背法令。上訴人於八十八年四月七日上午
十時三十分在警訊之初被訊以：「你今因何事至警所製筆錄？」答稱：「因我發生交
通事故，故至派出所報案並製筆錄」；又稱：「我發覺（肇事）後即趕快請路人報警
，並打電話給我老闆」等語（相驗卷第五頁）。究竟上訴人是否自動向警局報案？案
發後有無委託他人報案？若然，上訴人自己報案或委由他人報案前，有偵查權之警局
人員是否已發覺上訴人肇事，此與上訴人是否自首，應否依法減輕其刑之認定至有關
係。原審未向管轄之警局或處理現場之警員查證釐清，遽以依卷附資料尚無從確定上
訴人究託何人報案，上訴人復未舉證以供調查審認為由，認上訴人非自首，所辯肇事
後託路人報案等語，為不足採，亦嫌速斷，其審理猶有未盡。上訴意旨指摘原判決不
當，尚非全無理由，應認有撤銷發回更審之原因。
據上論結，應依刑事訴訟法第三百九十七條、第四百零一條，判決如主文。
中      華      民      國    九十一    年      六      月    二十七    日
                              最高法院刑事第三庭
                                  審判長法官  董  明  霈
                                        法官  林  茂  雄
                                        法官  王  居  財
                                        法官  張  祺  祥
                                        法官  郭  毓  洲
      右正本證明與原本無異
                                              書  記  官
中      華      民      國    九十一    年      七      月      四      日
